最高法院刑事判決　　　　　　九十六年度台上字第一四九六號
上　訴　人　甲○○
上列上訴人因強盜案件，不服台灣高等法院中華民國九十六年一
月九日第二審判決（九十五年度上訴字第三五二一號，起訴案號
：台灣板橋地方法院檢察署九十五年度偵字第三三二七號），提
起上訴，本院判決如下：
    主  文
原判決撤銷，發回台灣高等法院。
    理  由
本件原判決維持第一審論處上訴人意圖為自己不法之所有，攜帶
兇器以強暴至使不能抗拒而取他人之物罪刑之判決，駁回上訴人
在第二審之上訴，固非無見。
惟查：(一)、原判決認定上訴人有加重強盜罪行，係以證人乙○○
於偵審中之供述為依據，扣案之黑色刀柄水果刀為論據，然查乙
○○於警詢供稱：「……我走路到新莊市○○路八八七─四號旁
的橋邊時，該名歹徒騎乘銀白色重機車ＦΕＸ－八四八號把我攔
住對我說他現在正在跑路，要我將身上的財物交出來，後來他隨
即從他的背包內亮出一把水果刀給我看（刀柄為黑色），我看見
後因心生畏懼，就把財物交給他……」等語，乙○○於警詢所供
與原判決認定上訴人拿出預藏水果刀，以刀尖抵住乙○○之腹部
，致乙○○因而不能抵抗，而任其搜刮口袋，取走現金、香煙等
情不符，又依卷附贓物認領保管單上所載該部ＦΕＸ－八四八號
機車為黑色，與乙○○警詢所稱銀白色亦不相符，原判決就乙○
○供述未為分別取捨心證理由之說明，逕採其偵審中之供述為不
利上訴人之認定，難認無判決不備理由之違誤。(二)、被告以外之
人於審判外之言詞或書面陳述，除法律有規定者外，不得作為證
據，刑事訴訟法第一百五十九條第一項定有明文。所謂法律有規
定者，即包括同法第一百五十九條之一至之五所規定傳聞證據例
外具有證據能力之情形。故如欲採被告以外之人於審判外之言詞
陳述，即警詢或檢察官偵查中之言詞陳述為證據時，必須符合法
律所規定之例外情形，方得認其審判外之陳述有證據能力，並須
於判決中具體說明其符合傳聞證據例外可信之情況及心證理由，
否則即有判決不備理由之違法。原判決採用證人乙○○警詢、偵
訊之供述，以及台北縣政府警察局車輛失竊電腦輸入單、贓物領
據，為上訴人論罪證據之一，然未敘明該項陳述如何符合傳聞證
據例外，而有證據能力之情形及理由，逕採該等證人於審判外之
陳述，為上訴人論罪之證據，同有判決不備理由之可議。以上或
為上訴意旨所指摘，或為本院得依職權調查之事項，應認原判決
仍有撤銷發回更審之原因。
據上論結，應依刑事訴訟法第三百九十七條、第四百零一條，判
決如主文。
中　　華　　民　　國　九十六　年    三　  月  二十一　日
                      最高法院刑事第六庭
                          審判長法官  呂　潮　澤
                                法官  吳　昆　仁
                                法官  孫　增　同
                                法官  趙　文　淵
                                法官  吳　　　燦
      本件正本證明與原本無異
                                      書  記  官
中　　華　　民　　國　九十六　年　　三　　月　二十九　日
                                                     m
